臺灣彰化地方法院民事裁定　96年度家聲字第30號
聲　請　人　內政部彰化老人養護中心
法定代理人　甲○○
關　係　人　胡美華
上列聲請人聲請指定遺囑執行人事件，本院裁定如下：
    主      文
指定胡美華（女，民國○○年○○月○○日生，身分證統一編號：Ｚ000
000000號）為遺囑人乙○○（女，民國○○年○○月○○日生、身分證
統一編號：Ｚ000000000號，生前最後住所：彰化市○○里○○路
一號、民國96年06月24日死亡）之遺囑執行人。
聲請程序費用新台幣壹仟元由遺囑人乙○○之遺產負擔。
    理      由
一、本件聲請意旨略以：緣已故公費院民乙○○女士留存於聲請
    人之彰化光復路郵局郵政存簿儲金帳號 0000000，截至民國
    （下同）96年07月10日止尚有餘額新台幣197744元（已結清
    聲請人代辦之喪葬費用，且尚未終止計息），而乙○○生前
    所立代筆遺囑意旨：有關移產用於處理善後，如有餘款全部
    贈與女兒胡美華小姐。因其代筆遺囑並未以遺囑指定遺囑執
    行人或委託他人指定之，，又胡美華為本件遺囑之受遺贈人
    ，乃依法聲請指定胡美華為遺囑執行人等語。
二、按代筆遺囑，由遺囑人指定三人以上之見證人，由遺囑人口
    述遺囑意旨，使見證人中之一人筆記、宣讀、講解，經遺囑
    人認可後，記明年、月、日及代筆人之姓名，由見證人全體
    及遺囑人同行簽名，遺囑人不能簽名者，應按指印代之。民
    法第1194條定有明文。又依民法第1199條之規定，遺囑，自
    遺囑人死亡時，發生效力。查：遺囑人乙○○於96年06月24
    日死亡，其於生前立有代筆遺囑一份，由陳財勝、殷淑芬、
    林春美為見證人，並由陳財勝據實做成筆記，且經遺囑人同
    意簽名其上等情，業據聲請人提出除戶謄本、死亡證明書影
    本、設籍於內政部彰化老人養護中心前之戶籍謄本影本、內
    政部彰化老人養護中心中華民國91年03月13日91內彰護社字
    第0730號函影本、院民進住報到單影本、中華民國95年06月
    27日內彰護社字第0960001769號函影本、火化證明書影本、
    代筆遺囑影本暨遺囑人乙○○之繼承系統表、繼承人之戶籍
    謄本等為憑，堪認聲請人之主張為真實。
三、次按遺囑未指定遺囑執行人，並未委託他人指定者，得由親
    屬會議選定之，不能由親屬會議選定時，得由利害關係人聲
    請法院指定之，民法第1211條定有明文。本件遺囑未指定遺
    囑執行人，而遺囑人乙○○為民國○○年○○月○○日生，其配偶
    胡祥已過世，且膝下僅有一子胡冬成及一女胡美華，該遺囑
    未指定遺囑執行人，復無從召開親屬會議另行指定遺囑執行
    人，而聲請人既為遺囑人乙○○生前之安養機關及遺物保管
    人，自為利害關係人，另胡美華為遺囑人乙○○之繼承人，
    復為本件遺囑之受遺贈人，則聲請人聲請指定胡美華為乙○
    ○之遺囑執行人，於法尚無不合，應予准許。
四、依非訟事件法第157條裁定如主文。
中　　華　　民　　國　　96　　年　　10　　月　　31　　日
                        家事法庭法官  邱  月  嬌
以上正本係照原本作成
如對本裁定抗告應於裁定送達後10日內向本院提出抗告狀
中　　華　　民　　國　　96　　年　　10　　月　　31　　日
                                書記官  蔡杰玲
